臺灣宜蘭地方法院刑事判決　　　　　　　100年度簡上字第2號
上　訴　人　張丁允原名張榕翔.
上列上訴人因詐欺案件，不服本院簡易庭第一審判決（聲請簡易
判決處刑案號：臺灣宜蘭地方法院檢察署99年度偵字第3515號）
，提起上訴，本院管轄之第二審合議庭判決如下：
    主  文
上訴駁回。
    犯 罪 事 實
一、張丁允可預見將金融帳戶提供他人使用，該他人極可能以該
    帳戶作為詐欺取財犯罪之工具，惟因其亟需他人協助偽造財
    力證明以順利申辦貸款，竟基於幫助他人詐欺取財之不確定
    犯罪故意，於民國98年12月15日，將其所申請之中國信託商
    業銀行帳號000000000000號帳戶（下簡稱中國信託銀行帳戶
    ）、花旗商業銀行帳號00000000000000號帳戶（下簡稱花旗
    銀行帳戶）、中華郵政股份有限公司00000000000000號帳戶
    （下簡稱郵局帳戶）之存摺、提款卡及密碼等物，交予真實
    姓名年籍不詳、自稱「徐偉倫」、林姓代書之人使用。嗣「
    徐偉倫」、「林代書」所屬詐騙集團成員取得上開帳戶後，
    (一)於98年12月16日致電予董倫岳，佯稱董倫岳先前在露天拍
    賣網站上所購買之護貝機因出貨單錯誤，需至ATM提款機操
    作取消扣款云云，致使董倫岳陷於錯誤，而於98年12月17日
    前後匯款新臺幣（下同）20,869元、29,989元（原審誤載為
    29 ,909元）至張丁允之花旗銀行帳戶內；(二)於98年12月15
    日（原審誤載為98年12月16日）致電予許愛華，佯稱許愛華
    於雅虎奇摩拍賣網站上所購買之物品因門市人員弄錯，需至
    ATM提款機操作取消分期付款云云，致使許愛華陷於錯誤，
    而於98年12月16日匯款24,113元至張丁允之郵局帳戶內；(三)
    於98年12月16日致電予朱美妃、顏寶殷、嚴于漩、郭先倫、
    戢元亨等人，分別訛以付款方式有誤需取消分期付款或因刷
    錯條碼需整合資料云云，致使朱美妃、顏寶殷、嚴于漩、郭
    先倫、戢元亨等人陷於錯誤，於98年12月16日各匯款9,000
    元、9, 000元、6,102元、30,000元、2,977元至張丁允之中
    國信託銀行帳戶內。嗣經董倫岳、許愛華、朱美妃、顏寶殷
    、嚴于漩、郭先倫、戢元亨等人發覺受騙而報警處理，始循
    線查悉上情。
二、案經桃園縣政府警察局龍潭分局報告臺灣桃園地方法院檢察
    署陳請臺灣高等法院檢察署檢察長令轉臺灣宜蘭地方法院檢
    察署檢察官偵查起訴。
    理  由
一、按被告以外之人於審判外之陳述，雖不符刑事訴訟法第159
    條之1至第159條之4之規定，而經當事人於審判程序同意作
    為證據，法院審酌該言詞陳述或書面陳述作成時之情況，認
    為適當者，亦得為證據，刑事訴訟法第159條之5第1項定有
    明文。經查，下列所引被告張丁允以外之人於審判外之言詞
    及書面陳述，雖屬傳聞證據，但檢察官及被告於本院審判期
    日中，均同意此部分之證據有證據能力，本院審酌上開證據
    資料製作時之情況，尚無違法不當及證明力明顯過低之瑕疵
    ，亦認為以之作為證據應屬適當，依前開刑事訴訟法第159
    條之5規定，認前揭證據資料均有證據能力。
二、訊據被告張丁允對於將其花旗銀行帳戶、中國信託銀行帳戶
    及郵局帳戶交付他人之事實固坦承不諱，然否認有幫助詐欺
    取財之犯意，辯稱：伊是為了要貸款，因自稱合作金庫商業
    銀行經理之「徐偉倫」及林姓代書要求伊提供上開帳戶之存
    摺、提款卡及密碼，說要製作不實的銀行交易紀錄，以便辦
    理貸款，伊才會將帳戶資料提供給對方，不知「徐偉倫」、
    「林代書」或其他取得伊帳戶資料之人會拿來行騙，伊也是
    被騙才交付前揭帳戶資料，並沒有幫助詐騙集團詐取他人財
    物之犯意云云。然查：
 (一) 詐欺集團成員撥打電話予被害人董倫岳、許愛華、朱美妃、
    顏寶殷、嚴于漩、郭先倫、戢元亨等人，佯稱網路購物付款
    設定有誤或需整合資料云云，致上開被害人等信以為真，分
    別為犯罪事實欄所載匯款至被告金融機構帳戶等事實，業據
    被害人董倫岳、許愛華、朱美妃、顏寶殷、嚴于漩、郭先倫
    、戢元亨等人於警詢中證述明確，並有匯款單據、存摺影本
    、花旗商業銀行復興分行99年1月8日（99）政查字第28053
    號函附被告交易明細資料1份、中國信託商業銀行股份有限
    公司99年1月4日中信銀字第09922271201217號函附被告之開
    戶資料及交易明細1份、中華郵政股份有限公司99年10月26
    日儲字第0990149568號函附被告開戶資料及交易明細1份等
    件，存卷可稽。
 (二) 被告雖以：伊為辦貸款，應自稱合作金庫商業銀行經理之「
    徐偉倫」及林姓代書之要求，才提供帳戶資料，並無幫助詐
    騙集團詐騙他人財物之犯意云云置辯。然衡諸一般社會生活
    經驗，如有貸款之需求，無論自行或委請他人向金融機構申
    辦貸款，均須提出申請書並檢附在職證明、身分證明、財力
    及所得或擔保品之證明文件等資料，經金融機構徵信審核通
    過後，再辦理對保等手續，俟上開申請程序完成後始行撥款
    ，並無提供存摺正本及提款卡、密碼之必要。被告自承：伊
    在交付前開帳戶資料之前，曾找過速達代辦公司、OK忠訓公
    司等代辦公司向銀行辦過貸款，知道不需要存摺正本及提款
    卡，因為伊從事美髮，缺少薪資轉帳證明、營業登記資料及
    保人，不好辦貸款等語（見偵查卷第120頁、本院卷第37頁
    ），足見被告對於向金融機構辦理貸款所需資料，以及申辦
    貸款不需存摺正本、提款卡及密碼等情，自具有相當之瞭解
    。被告雖諉稱：係自稱合作金庫銀行經理之「徐偉倫」向伊
    稱可以代辦銀行貸款，伊配合「徐偉倫」、「林代書」之要
    求而提供帳戶存摺、提款卡及密碼等物云云，然依被告之申
    辦貸款經驗，被告知悉帳戶之存摺正本及提款卡均非申辦貸
    款過程中所需提供之物，此業據被告於偵查中供陳明確（見
    偵查卷第120頁），而自稱是銀行經理之「徐偉倫」未要求
    被告至銀行討論貸款事宜，或要求交付相關貸款文件，反要
    求被告提供顯與貸款無關之存摺、提款卡、密碼等物，並且
    向被告陳稱欲持之製作不實銀行往來紀錄，顯與一般正常貸
    款過程不同，被告亦供陳：伊知道辦貸款不需存摺正本及提
    款卡，寄這些東西時也有過懷疑，覺得怪怪的，但因急需用
    錢，沒有想這麼多，就交付帳戶資料等語（見偵查卷第120
    頁、本院卷第39頁），足見被告對於此種以製造不實財力證
    明申辦貸款方式有違帳戶正常用途，及允諾代辦虛偽財力證
    明之人，可能係利用其金融機構帳戶從事不法用途等節，已
    有所察覺及懷疑。於此情形下，被告竟未稍加查證，即提供
    自己之金融機構帳戶存摺、提款卡、密碼；且依被告自陳其
    係高中畢業之智識程度，並自19歲起即從事美髮工作，顯非
    不具相當知識、毫無社會經驗之人，當知帳戶存摺、提款卡
    為金融交易之個人重要憑證，專有性甚高，縱於特殊情況須
    交付他人使用，亦必深入瞭解用途復判斷合理性，始予提供
    ，且私人帳戶如落入不明人士手中，而未加以闡明正常用途
    ，極易被利用為與財產有關之犯罪工具，被告為能順利透過
    不法手段辦理貸款，雖懷疑其金融機構帳戶可能並非用於貸
    款用途，而係用於其他用途，仍願將其金融機構帳戶之存摺
    、提款卡、密碼交予他人任意使用，自有幫助他人詐欺取財
    之未必故意存在。
 (三) 綜上所述，被告辯稱無幫助詐欺取財之犯意云云，不足採信
    ，本件事證明確，被告犯行洵堪認定，應予依法論科。
三、核被告所為，係犯刑法第339條第1項詐欺取財罪之幫助犯，
    爰依刑法第30條第2項之規定，按正犯之刑減輕之。原審基
    於相關證據，認本案事證明確，適用刑法第30條第1項、第
    339條第1項、第55條、第30條第2項、第41條第1項前段，刑
    法施行法第1條之1第1項、第2項前段規定，並審酌被告之品
    行、智識程度、犯罪動機、目的、手段、被害人所受損害，
    及被告犯後態度等一切情狀，量處被告有期徒刑4月，並諭
    知易科罰金之折算標準，經核原審認定之事實及適用法律尚
    無違誤，量刑亦未違比例原則。被告提起本件上訴，徒憑前
    揭辯詞否認犯罪，指摘原審判決不當及量刑過重，核皆無理
    由，均應予駁回。
四、依刑事訴訟法第455條之1第1項、第3項、第368條，判決如
    主文。
本案經檢察官張立言到庭執行職務。
中    華    民    國   100    年    4     月    26    日
            刑事第四庭審判長  法  官  林楨森
                              法  官  辜漢忠
                              法  官  鄧晴馨
上正本證明與原本無異。
本件不得上訴。
                              書記官  林怡君
中    華    民    國   100    年    4     月    26    日